臺灣新竹地方法院民事小額判決　 95年度竹小字第607號
原　　　告　丙○○
被　　　告　甲○○
　　　　　　　　　　　　號
上列當事人間請求損害賠償事件，本院於民國96年2月12日言詞
辯論終結，判決如下：
    主  文
被告應給付原告新台幣萬陸仟伍佰柒拾柒元。
原告其餘之訴駁回。
訴訟費用新台幣壹仟元，由被告負擔新台幣肆佰肆拾元，餘由原
告負擔。
本判決第一項得假執行。
    事實及理由
一、原告主張：
    被告於民國95年8月22日晚間23時30分於新竹市○○街「居
    酒屋」店內飲用酒類，迄至翌日1時30分許，已因飲用酒類
    欠缺通常之注意力，而無安全駕駛車輛之能力，被告猶駕駛
    車號3408-DY號自用小貨車，沿光復路往市區方向行使，於
    2時10分行經新竹市○○路○段798號前，是時原告亦駕駛車
    號5P-0106號自小客車行經該路段，被告欲自原告左後方超
    車，然因該路段安全島施工，被告失控撞上原告之上開汽車
    ，致原告因而支出修理費用新台幣（下同）70,267元、交通
    費用之損失6,000元、汽車拖吊費1,500元，爰請求被告給付
    原告77,767元。
二、被告方面：
    被告未於言詞辯論期日到場，亦未提出書狀作何聲明或陳述
    。
三、程序方面：
（一）按訴狀送達後，原告不得將原訴變更或追加他訴。但擴張
      或減縮應受判決事項之聲明者，不在此限，民事訴訟法第
      255條第1項第3款，定有明文。查原告起訴主張被告應給
      付原告83,000元，嗣於訴訟進行中數次減縮，並於95年12
      月4日確定減縮為77,767元，經核與上開規定相符，應予
      准許。
（二）又原告於判決確定前，得撤回訴之全部或一部。但被告已
      為本案之言詞辯論者，應得其同意，民事訴訟法第262條
      第1項參照。經查，原告於起訴後之95年12月4日撤回對訴
      外人乙○○之聲請，並經乙○○於95年12月27日同意，經
      核與上開規定相符，應予准許。
（三）本件被告經合法通知，未於言詞辯論期日到場，核無民事
      訴訟法第386條各款所列情形，爰依原告聲請，由其一造
      辯論而為判決。
四、得心證之理由：
（一）原告主張被告於上開時、地駕車擦撞其所有車輛之事實，
      業據本院依職權向新竹市警察局第二分局調閱本件車禍案
      件資料核閱無訛，此有新竹市警察局第二分局95年11月3
      日竹市警二分五字第0950024663號函檢附道路交通事故現
      場圖、調查報告表、調查筆錄、酒精測定紀錄表、照片等
      在卷可憑，被告經合法通知未於言詞辯論期日到場，亦未
      提出書狀作何陳述，原告此部分主張，自堪信為真實。
（二）按行車速度，依速限標誌或標線之規定，無標誌或標線者
      ，應依左列規定：行車時速不得超過50公里；又汽車超車
      時，應注意行經交岔路口時不得超車，欲超越同一車道之
      前車時，須先鳴按喇叭或變換燈光，前行車減速靠邊或以
      手勢或亮右方向燈表示允讓後，後行車始得超越，超越時
      應顯示左方向燈並於前車左側保持半公尺以上之間隔超過
      ，行至安全距離後，再顯示右方向燈駛入原行路線；又汽
      車行駛時，駕駛人應注意車前狀況及兩車併行之間隔，並
      隨時採取必要之安全措施，道路交通安全規則第93條第1
      項第1款、第3項、第94條第3項、第101條分別定有明文。
      查被告駕駛汽車行經上開地點，即應注意並遵守前開規定
      ，而查，事故發生當時天候晴、夜間有照明，系爭路段筆
      直之市區道路○路面為乾燥、無缺陷亦無障礙物，視距良
      好等情，此有新竹市○○○道路交通事故調查報告表、新
      竹市警察話紀錄表及現況照片等件在卷為憑，而被告當時
      駕車沿光復路東向西往市區方向行駛，於事故處與原告所
      駕駛之自小客車發生擦撞，致原告車輛左後方保險桿等處
      受損，被告車輛則係右前車輪、右前保桿、葉子板等受損
      ，有照片附卷可稽，且被告於事故發生當時自承其車速約
      每小時65公里，有調查筆錄可憑，且依道路交通事故現場
      圖所示，被告所駕駛之車輛於事故現場留有長達75.5公尺
      之煞車痕跡，足認被告於肇事當時確係超速行駛失控致擦
      撞原告所駕車輛。再者，被告甲○○並未領有駕駛執照而
      於酒後駕車，其酒測值於事故發生後近一小時，仍達0.91
      MG/L，此有交通事故調查表及酒精測定紀錄錶在卷可稽，
      足見被告於飲酒後已不能安全駕駛汽車猶駕駛汽車，行經
      光復路二段798號前於超車之際，未能注意路上及車前狀
      況以隨時採取必要之安全措施，以致肇事，是其就本件車
      禍之發生顯有過失自明，且被告過失行為與原告所有系爭
      車輛受損間，具有相當因果關係。至被告於警訊時所稱係
      原告未打方向燈即逕行變換至內側車道，致其不及煞車而
      肇事等語，為原告所否認，且依現場圖所示及兩造當事人
      之陳述情形，原告所駕駛之車輛並非位於內車道，再參諸
      兩造車輛毀損情形及車速等情，亦足見本件車禍確係被告
      酒駕超速失控而肇事，原告之主張，應足採信。
（三）次按，汽車、機車或其他非依軌道行駛之動力車輛，在使
      用中加損害於他人者，駕駛人應賠償因此所生之損害；不
      法毀損他人之物者，被害人得請求賠償其物因毀損所減少
      之價值，民法第191條之2前段、第196條分別定有明文。
      又物被毀損時，被害人除得依據民法第196條請求賠償外
      ，並不排除民法第213條至第215條之適用，依民法第196
      條請求賠償物被毀損所減少之價額，得以修復費用為估定
      之標準，但以必要者為限（例如：修理材料以新品換舊品
      ，應予折舊），亦有最高法院77年度第9次民事庭會議決
      議、同院60年度臺上字第1505號判決及73年度臺上字第15
      74號等判決可資參照。經查：
  １．被告因不慎駕車行為肇致本件車禍，並致原告所有之系爭
      車輛受有損害等情，已如前述，揆諸前開說明，被告自應
      就原告所有系爭車輛之損害負賠償責任。
  ２．本件原告所有之系爭車輛因本件車禍受損，共計支出拖吊
      費1,500元、修復費用70,267元，其中工資、板金及噴漆
      共24,500元，另零件及耗材費共45,767元等情，此有被告
      所提之統一發票、工作維修單及收據附卷可佐，經核拖吊
      費係將系爭車輛拖往修車廠之費用、而汽車修復項目與系
      爭汽車受損之情形相符，堪認確係屬修復系爭車輛所必要
      ，而被告就此亦未到庭爭執，則原告此部分主張亦堪採信
      。惟查，系爭車輛係於90年5月29日領照使用，此有原告
      提出之行車執照影本1件在卷可按，至本件肇事發生時（
      即95年8月23日）已有5年2月又25日之使用期間，揆之前
      揭說明，以新品換舊品而更換之零件，自應予以折舊，而
      依營利事業所得稅結算申報查核準則第95條第8項規定「
      依固定資產提列折舊採用定率遞減法者，以一年為計算單
      位，其使用期間未滿一年者，按實際使用之月數相當於全
      年之比例計算之，不滿一月者，以月計」，經核上開修車
      之零件費用為45,767元，其折舊金額為41,190元【其計算
      方式為︰第一年折舊應為45767×0.369 =16888元，第二
      年之折舊應為（00000-00000）×0.369=1 0656元，第三
      年之折舊應為（00000-00000）×0.369=672 4元，第四年
      之折舊應為（00000-0000）×0.369=4243元，第五年之折
      舊應為（00000-0000）×0.369=2677元，第六年之折舊應
      為（0000 -0000）×0.369×3／12=422元，16888+10656+
      6724+4243+2677+422=41610元（元以下四捨五入），惟依
      上開固定資產折舊率表註（四）之規定，採用定率遞減法
      者，其最後一年之折舊額，加歷年折舊累計額，其總和不
      得超過該資產成本原額之十分之九，而上開歷年折舊累計
      額總和已超過原額之十分之九，故應為扣除之折舊為41,1
      90元】，是原告得請求之零件修理費為4,577元。另關於
      工資、板金、烤漆及拖吊費用，因無折舊之問題，且該部
      分之支出係屬修復系爭車輛所必要之費用，是此部分費用
      共26,000元部分，被告自應全數賠償，準此，原告所得請
      求被告賠償修復系爭車輛之必要修復費用共為30,577元。
　３．交通費用之損失：查原告主張其所有之上開車輛因遭被告
　  　撞擊，其於該車損壞送修期間搭乘計程車由竹北至新竹上
    　下班，共支出交通費用6,000元，業據提出收據為證，而
      原告主張其車輛送修共計10日，亦有維修單可資證明，原
      告主張其車輛送修期間搭乘計程車由新竹至竹北之費用每
      趟300元，核與常情相符，並無過高，而被告復未為其他
      陳述或提出其他資料以供本院參考，堪認原告之主張為真
      實，從而原告此部分之主張為有理由，應予准許。
（四）綜上，原告請求被告賠償36,577元，為有理由，應予准許
      ，逾此部分之請求，即屬無據，應予駁回。
（五）本件係適用小額訴訟事件之判決，對於被告敗訴部分，爰
      依職權宣告假執行，並於判決時確定訴訟費用額。
五、據上論結，原告之訴為一部有理由、一部無理由，依民事訴
    訟法第436條之23、第436條第2項、第79條、第436條之19、
    第436條之20，判決如主文。
中　　華　　民　　國　　96　　年　　2 　　月　　26　　日
                  民事第一庭    法　官　林南薰
以上正本係照原本作成。
如對本判決上訴，非以違背法令為理由，不得為之，且須於判決
送達後20日內向本院提出上訴狀（須按他造當事人之人數附繕本
）。
中　　華　　民　　國　　96　　年　　2 　　月　　26　　日
                                書記官　楊書棼
